臺灣高雄地方法院刑事判決　　　　　　　　　　　　九十一年度訴字第一四二號
　　公　訴　人　臺灣高雄地方法院檢察署檢察官
　　被　　　告　甲○○
　　指定辯護人　本院公設辯護人　乙○○
右列被告因殺人未遂案件，經檢察官提起公訴（九十一年度偵字第一九一三號），本
院判決如左：
    主  文
甲○○殺人未遂，處有期徒刑參年陸月。菜刀壹把，沒收之。
    事  實
一、甲○○與丙○○為朋友關係，於民國九十一年一月十三日二十三時十五分許（起
    訴書誤載為一月十四日凌晨二時許），因認丙○○對其妻即中國大陸籍女子林欽
    造謠生事，心生不滿，便持其所有之菜刀一把至高雄縣永安鄉○○村○○路五三
    號旁之丙○○魚塭休息處所，拍門質問丙○○對其妻所言何事，迨丙○○開門之
    際，甲○○竟基於殺人之犯意，持菜刀朝丙○○頭部揮砍一刀，致丙○○頭部及
    左臉部受傷，復繼續持菜刀朝丙○○揮砍第二刀，丙○○此時以雙手阻擋，導致
    手部受傷，丙○○因此受有頭部外傷併左側臉部深部撕裂傷二一×六×四公分、
    右手腕撕裂傷四×一公分、右手掌撕裂傷一×０．五公分、左手食指撕裂傷一×
    ０．五公分；二×０．五公分；一×０．五公分之傷害。適時丙○○欲搶下菜刀
    以免遭甲○○殺害，雙方因而拉扯僵持不下，甲○○復稱：「如果你不是我的好
    朋友的話，就要讓你死」等語，丙○○見狀便向甲○○告以：「不要讓我流血過
    多，趕快送我去醫院，我不會告你」等語，甲○○因而中止殺人犯行，遂將菜刀
    丟在高雄縣永安鄉○○村○○路五三號旁魚塭內，並開車載丙○○送醫急救以防
    止死亡結果之發生，丙○○始倖免於死。嗣經醫院報警查獲。
二、案經高雄縣警察局岡山分局報告臺灣高雄地方法院檢察署檢察官偵查起訴。
    理  由
一、訊據被告甲○○固坦認於右揭時地持刀找被害人丙○○理論，惟矢口否認有何殺
    人之犯行，辯稱：我確實有持刀砍丙○○，我只是喝酒後一時衝動，在爭執中不
    小心割到丙○○，沒有要殺他的意思，菜刀是我的，已丟棄在漁塭云云。然查：
  (一)右揭犯罪事實，業據被害人迭於警訊及偵審中指述：於九十一年一月十三日二十
    一時許，我在漁塭休息處所睡覺，甲○○於同日二十三時十五分前來找我，我一
    開門，甲○○第一刀就朝我左臉部砍殺，砍傷我的頭部左臉頰，第二刀他繼續砍
    殺過來，我用雙手抵擋，想要將菜刀搶下，但沒有搶下，甲○○說如果你不是我
    的好朋友的話就要讓你死等語，後來我跟他說不要讓我流血過多，趕快把我送醫
    ，我不會告你等語，他就到後面去，可能是藏刀或做什麼，後來他才用小貨車載
    我到岡山鎮空軍醫院治療。我與甲○○認識，沒有任何仇恨，沒有金錢糾紛等語
    綦詳（參見警卷第一頁反面、第二頁正面、偵查卷第十二頁正面、本院卷第三七
    頁‧九十一年五月二十七日審判筆錄），復觀以被害人出具之國軍岡山醫院附設
    民眾診療服務處診斷證明書以查（參見警卷第五頁），被害人確實受有頭部外傷
    併左側臉部深部撕裂傷二一×六×四公分、右手腕撕裂傷四×一公分、右手掌撕
    裂傷一×０．五公分、左手食指撕裂傷一×０．五公分；二×０．五公分；一×
    ０．五公分之傷害等情，而被告對於上開診斷證明書亦無意見（參見本院卷第六
    二頁‧九十一年九月二十七日審判筆錄），另衡以被害人與被告間宿無怨隙，雙
    方並無仇恨或金錢糾紛一情，亦為被告所自承（參見警卷第三頁反面），堪認被
    害人殊無任何理由杜撰事實惡意設詞誣陷被告之理，且依據上開診斷證明書所載
    被害人所受傷勢確與被害人所指述被告行兇過程相符一致，堪認被害人之指述應
    較被告前開所辯為可採。
  (二)按殺人與傷害致死之區別，即在下手加害時有無死亡之預見為斷。至受傷處所是
    否致命部位，及傷痕之多寡，輕重如何，僅足供認定有無殺意之參考，原不能為
    區別殺人與傷害致人死之絕對標準；刑法上殺人罪與傷害人致死罪之區別，本視
    加害人有無殺意為斷，被害人所受之傷害程度，固不能據為認定有無殺意之唯一
    標準，但加害人之下手情形如何，於審究犯意方面，仍不失為重要參考資料；犯
    罪之故意，祇須對於犯罪事實有所認識而仍實施為已足；殺人未遂罪之成立，以
    有戕害他人生命之故意，著手於刺殺之實行而未發生死亡之結果為要件（最高法
    院十九年上字第七一八號、二十年非字第一四號、三十年上字第二六七一號及
    四十七年台上字第一三六四號分別著有判例可資參照）。本件觀以前開診斷證明
    書以查，被告揮砍被害人第一刀之部位位在被害人之頭部及左側臉部，而被害人
    左側臉部所受傷勢竟長達二十一公分、寬達六公分、深達四公分一情，足見被告
    行兇時出手甚猛，其下手部位及力道顯然足以至人於死，且於揮砍第一刀後復繼
    續持刀揮砍被害人，於被害人以雙手阻擋後仍不放棄持刀攻擊，致被害人受有右
    手腕撕裂傷（四×一公分）、右手掌撕裂傷（一×０．五公分）、左手食指撕裂
    傷（一×０．五公分；二×０．五公分；一×０．五公分）之傷害，衡情以觀，
    被告持刀揮砍之勢均朝被害人之人體要害部位即頭顏部而來，若非被害人以雙手
    奮力抵擋被告揮砍之攻勢，則被害人所受傷害勢將更加倍於此！足徵被告行為當
    時應有導致被害人死亡之預見，是以被告行兇揮砍時用力之猛及殺意之堅，既如
    前述，其主觀上具有置人於死之決意應灼然明甚。
  (三)又本院採擇被害人之指述已如前述，堪認被告係因受被害人以雙手阻擋菜刀之揮
    砍攻勢及勸說奏效，方己意中止其殺人犯行並將被害人送醫急救防止被害人死亡
    結果之發生而不遂，而此一事實本非被告行為之始所能預見，均無礙於被告自始
    即成立之殺人犯意之判斷。
  (四)至辯護意旨雖以：被告誤認被害人造謠生事，惟該糾紛僅係小嫌隙，衡情，被告
    不可能因此啟發殺人之動機；被害人所受之傷均屬外表之撕裂傷，被告至多僅係
    揮刀動作，並非用力猛刺，實無致命之危險；被告揮刀不慎砍傷被害人後，經被
    害人要求，隨即將被害人送醫急救，並無逃逸，顯見被告應無殺人犯意等語（參
    見本院卷第三一頁）。惟查，被告至被害人漁塭休息處所後，迨被害人開門之際
    ，即持刀揮砍被害人之頭顏部等情，已為本院採擇被害人之指述如前述，顯見被
    告並未給予被害人任何辯明事理之機會，即不明究理恣意持刀揮砍被害人，益徵
    被告主觀上已先入為主認定被害人有對其妻造謠生事之心態，係導致其夫妻失和
    之原因，根本不認為係小嫌隙，此等心態自足以啟發其殺人之動機；另被告持刀
    揮砍及將被害人送醫急救一情，均如本院前開所論述，是以辯護意旨所辯，尚無
    足採。
  (五)此外，復有照片十一幀附卷可稽（參見警卷第九—十二頁）。綜上所述，益見被
    告前開所辯，亦屬事後避重就輕推諉卸責之詞，殊無可採。從而，本件事證已臻
    明確，被告犯行洵堪認定，應予依法論科。
二、核被告所為，係犯刑法第二百七十一條第二項、第一項之殺人未遂罪。被告雖已
    著手殺人行為之實行，而因己意中止及防止結果之發生，被害人亦因此未生死亡
    之結果，被告之犯行尚屬未遂，爰依刑法第二十七條及第六十六條但書之規定，
    按既遂犯之刑度減輕其刑。爰審酌被告因誤解被害人對其妻造謠生事，竟仍不明
    究理而恣意持刀砍殺被害人頭顏部等人體重要部位，惡性難謂非重，犯後猶避重
    就輕，飾詞圖卸，惟念其事後已與被害人達成和解，已賠償被害人新台幣八萬元
    ，被害人亦原諒被告而撤回告訴，有和解書一紙及本院九十一年九月二十七日審
    判筆錄在卷可參（參見本院卷第五十、六二頁），足認被告尚有悔意等一切情狀
    ，量處如主文所示之刑，以資懲儆。公訴意旨雖認依被告犯罪之動機、目的、手
    段，犯罪時所受之刺激及其品行、生活狀況、智識程度、犯罪所生之損害，及犯
    罪後態度等一情狀，而具體求刑有期徒刑二年六月等語，然本院審酌被告所犯情
    節之一切具體情狀已如前述，而認被告尚無刑法第五十九條之適用餘地，公訴意
    旨此部分所認，尚有未洽；又被害人雖同意撤回告訴，然本院認定被告之行為既
    為殺人未遂之犯行亦如前述，則依法屬於非告訴乃論之罪，自無撤回告訴之適用
    ，均併予敘明。至菜刀一把，係被告所有且供其犯罪所用之物，業據被告供明在
    卷可按，雖未尋獲扣案，然亦乏證據證明業已滅失，仍依刑法第三十八條第一項
    第二款規定併予宣告沒收。
據上論斷，應依刑事訴訟法第二百九十九條第一項前段、刑法第二百七十一條第二項
、第一項、第二十七條、第六十六條但書、第三十八條第一項第二款，判決如主文。
本案經檢察官陳正達到庭執行職務。
中      華      民      國    九十一    年      十      月     十一     日
                                臺灣高雄地方法院刑事第五庭
                                  審判長法  官  吳  永  宋
                                        法  官  張  茹  棻
                                        法  官  林  家  賢
右正本證明與原本無異。
如不服本判決，應於判決送達後十日內，向本院提出上訴狀。
                                        書記官  許  雅  惠
中      華      民      國    九十一    年      十      月     十一     日
附錄本判決論罪科刑法條：
刑法第二百七十一條：
殺人者，處死刑、無期徒刑或十年以上有期徒刑。
前項之未遂犯罰之。
預備犯第一項之罪者，處二年以下有期徒刑。
